【裁判字號】    98,上訴,2311
【裁判日期】    981112
【裁判案由】    毒品危害防制條例
【裁判全文】
臺灣高等法院臺中分院刑事判決        98年度上訴字第2311號
上  訴  人
即  被  告  甲○○
上列上訴人因毒品危害防制條例案件，不服臺灣臺中地方法院98
年度訴字第2640號中華民國98年9月28日第一審判決（起訴案號
：臺灣臺中地方法院檢察署98年度毒偵字第2267號），提起上訴
，本院判決如下：
    主  文
上訴駁回。
    理  由
一、依刑事訴訟法第350條、第361條、第362條、第367條規定，
    不服地方法院之第一審判決而上訴者，須提出上訴書狀，並
    應敘述具體理由，為上訴必備之程式；其所提出之書狀未敘
    述上訴理由，或僅曾以言詞陳述上訴理由者，均應於上訴期
    間屆滿後二十日內補提理由書於第一審法院。第一審法院經
    形式審查，認逾期未補提上訴理由者，應定期間先命補正；
    逾期未補正者，為上訴不合法律上之程式，應以裁定駁回。
    倘已提出上訴理由，但所提非屬具體理由者，則由第二審法
    院以上訴不合法律上之程式，判決駁回。而所謂具體理由，
    必係依據卷內既有訴訟資料或提出新事證，指摘或表明第一
    審判決有何採證認事、用法或量刑等足以影響判決本旨之不
    當或違法，而構成應予撤銷之具體事由，始克當之（例如：
    依憑證據法則具體指出所採證據何以不具證據能力，或依憑
    卷證資料，明確指出所為證據證明力之判斷如何違背經驗、
    論理法則）；倘僅泛言原判決認定事實錯誤、違背法令、量
    刑失之過重或輕縱，而未依上揭意旨指出具體事由，或形式
    上雖已指出具體事由，然該事由縱使屬實，亦不足以認為原
    判決有何不當或違法者（例如：對不具有調查必要性之證據
    ，法院未依聲請調查亦未說明理由，或援用證據不當，但除
    去該證據仍應為同一事實之認定），皆難謂係具體理由，俾
    與第二審上訴制度旨在請求第二審法院撤銷、變更第一審不
    當或違法之判決，以實現個案救濟之立法目的相契合，並節
    制濫行上訴（最高法院97年度臺上字第892號判決意旨可資
    參照）。又理由是否具體，則屬第二審法院審查之範圍，不
    在命補正之列，亦即上訴書狀已記載理由，並有具體之敘述
    時，其上訴既屬合法，第二審法院固應就其理由之是否可取
    ，為實體之審理及判斷；如認其上訴書狀雖記載理由，但並
    未具體敘述時，則無須再命補正，可逕認其上訴不合法，以
    判決駁回之（此有最高法院97年度臺上字第1281號判決意旨
    可參）。
二、本案上訴人即被告甲○○（下稱被告）不服原審判決提起上
    訴，其上訴狀所載理由，略以：被告目前接受98年緩護命第
    28號毒品減害替代療法，緩起訴期間為97年11月21日至99年
    7月20日止，直至今仍按時接受美沙冬及團體心理治療，也
    均按時至觀護人室報到。此次因多方面之心理壓力，而再次
    面臨法律之問題，被告深深懊悔不已。懇請鈞長秉於國家之
    毒品減害計畫替代療法，使被告得以繼續接受替代療法。據
    此，請予以撤銷原判決，另為妥適之判決，以啟自新云云。
三、經查：上開被告甲○○所提之上訴理由，要非屬所謂之具體
    理由【即必須依據卷內既有訴訟資料或提出新事證，具體指
    摘或表明第一審判決有何採證認事、用法或量刑等足以影響
    判決本旨之不當或違法，而構成應予撤銷之具體事由，始克
    當之（例如：依憑證據法則具體指出所採證據何以不具證據
    能力，或依憑卷證資料，明確指出所為證據證明力之判斷如
    何違背經驗、論理法則）】。本件被告上訴理由僅泛言：希
    望秉持國家之毒品減害計畫替代療法，使被告得以繼續接受
    替代療法。然查原審業已於判決書中敘明應依法追訴而不令
    觀察勒戒之理由：「按海洛因及甲基安非他命係屬於毒品危
    害防制條例第2條第2項第1款、第2款所規定之第一、二級毒
    品；又92年7月9日新修正之毒品危害防制條例刪除二犯及三
    犯之規定，一改修法前繁雜之處遇程序，僅將施用毒品者簡
    化區分為初犯、再犯，並認施用毒品者係屬病患性犯人，以
    觀察、勒戒戒除其身癮，並以強制戒治去除其心癮。經觀察
    、勒戒或強制戒治執行完畢釋放後，若係5年後再犯該條例
    第10條施用毒品罪者，與同條例第20條第1項、第2項關於『
    初犯』之處理方式相同，檢察官應先聲請法院裁定令被告入
    勒戒處所觀察、勒戒，並視有無繼續施用毒品傾向，決定應
    予釋放、為不起訴之處分，或應聲請法院裁定令入勒戒處所
    強制戒治；若係5年內『再犯』同條例第10條施用毒品罪者
    ，依同條例第23條第2項規定，檢察官則應依法追訴。....
    本件被告前因違反肅清煙毒條例、麻醉藥品管理條例等案件
    ，經臺灣高等法院臺中分院分別以81年度上訴字第1330號及
    82年度上訴字第93號判處應執行有期徒刑3年3月、3月6月確
    定，經接續執行，於84年2月16日縮短刑期假釋出監並付保
    護管束。復因施用毒品案件，經臺灣高等法院臺中分院以87
    年度上訴字第760號判處應執行有期徒刑2年6月確定；又因
    施用毒品案件，經送戒治處所施以強制戒治後，於88年1月
    21日因停止其處分而出所，並由臺灣臺中地方法院檢察署檢
    察官以88年度戒毒偵字第51號為不起訴處分，旋接續執行上
    開肅清煙毒條例等案件之殘刑部分（4年3月27日）及施用毒
    品案件，於93年8月13日縮短刑期假釋出監並付保護管束，
    而於94年7月1日因保護管束期滿未經撤銷視為執行完畢。再
    因施用毒品案件，經送觀察、勒戒後，認無繼續施用之傾向
    ，於94年10月17日釋放出所，並由臺灣臺中地方法院檢察署
    檢察官以94年度毒偵字第5148號、第5447號為不起訴處分確
    定。又因施用毒品、搶奪等案件，經本院分別以95年度訴字
    第2324號判處有期徒刑8月、9月，嗣經本院分別減為有期徒
    刑4月、4月15日確定，經接續執行，甫於96年11月18日縮刑
    期滿執行完畢而於翌日出監等節，有臺灣臺中地方法院檢察
    署刑案資料查註紀錄表及臺灣高等法院被告前案紀錄表各1
    份附卷可按。被告於上開觀察、勒戒後，既曾於5年內再犯
    毒品危害防制條例第10條之罪，並業經判刑確定，本次復行
    觸犯毒品危害防制條例第10條之罪，自非屬毒品危害防制條
    例第20條第3項所定『五年後再犯』之情形，而應依法追訴
    。」（見原審判決第3-5頁）。本院經核並無違誤。被告俱
    未依法指摘或表明第一審判決有何採證認事、用法或量刑等
    足以影響判決本旨之不當或違法，而構成應予撤銷之具體事
    由，揆諸上開最高法院判決意旨，及依「程序優先於實體」
    之刑事訴訟法原則，本件上訴自不合法定上訴程式，應予駁
    回，並不經言詞辯論為之。
據上論斷，應依刑事訴訟法第367條前段、第372條，判決如主文
。
中    華    民    國    98    年    11    月    12    日
            刑事第五庭  審判長法  官  趙  春  碧
                              法  官  何  秀  燕
                              法  官  林  宜  民
以上正本證明與原本無異。
如不服本判決應於收受送達後10日內向本院提出上訴書狀，其未
敘述上訴之理由者，並得於提起上訴後10日內向本院補提理由書
（均須按他造當事人之人數附繕本）「切勿逕送上級法院」。
                              書記官  吳  雅  菁
中    華    民    國    98    年    11    月    12    日


司法院資訊處製作；財團法人民間司法改革基金會備份。
